【裁判字號】    89,上訴,1139
【裁判日期】    890612
【裁判案由】    毒品危害防制條例
【裁判全文】
臺灣高等法院刑事判決                          八十九年度上訴字第一一三九號
    上  訴  人  臺灣板橋地方法院檢察署檢察官
    被      告  丙○○
    指      定
    辯  護  人  本院甲○
右上訴人因被告違反毒品危害防制條例案件，不服臺灣板橋地方法院八十八年度訴字
第五一七號，中華民國八十八年十二月二十三日第一審判決（起訴案號：臺灣板橋地
方法院檢察署八十七年度偵字第一七六二二號）提起上訴，暨移送併案審理（臺灣板
橋地方法院檢察署八十九年度偵字第六九○八號），本院判決如左：
    主  文
原判決撤銷。
丙○○連續轉讓第二級毒品，處有期徒刑拾月。
    事  實
一、丙○○於民國八十五年間，因毀棄損壞案件，經臺灣板橋地方法院判處拘役五十
    日確定，並於八十六年一月廿七日易科罰金執行完畢（尚不構成累犯）。竟仍基
    於概括犯意，先後於八十七年六月初及同年七月底某日，在臺北縣三峽鎮○○路
    附近等處所，各無償轉讓第貳級毒品安非他命一小包予乙○○施用（乙○○所涉
    施用第二級毒品犯嫌由臺灣板橋地方法院檢察署另案偵辦）。嗣於八十七年八月
    十三日下午十六時四十分許，因乙○○在臺北縣樹林鎮○○街光明巷一之十一號
    為警查獲，警方始依其供述，於同日下午五時許，循線在臺北縣三峽鎮○○路四
    八巷十七弄十三號四樓丙○○住處，查獲劉某，並起出渠所持有之安非他命（淨
    重五．九公克）及吸食器一組。
二、案經臺北縣警察局樹林分局報請臺灣板橋地方法院檢察署檢察官提偵查起訴。
    理  由
一、訊據被告丙○○固坦承有給過安非他命予乙○○，惟辯稱：其次數僅有一次，即
    於八十七年六月初，在台北縣三峽鎮○○路附近；且伊亦未向乙○○收錢云云。
    經查：據證人乙○○雖於警訊中稱只有於八十七年六月初在三峽大同路向被告買
    過一次安非他命，然其嗣於原審中則稱伊向被告拿（買）過兩次，每次一小包（
    見原審卷第六十六頁八十八年八月十一日訊問筆錄）；即被告於警訊中亦係先供
    述伊有於八十八年六月初及同年七月底，在三峽大同路附近，各（賣）給過乙○
    ○安非他命一次，每次一小包（見八十七年偵字第一七六二二號卷第七頁反面。
    另關於被告不成立販賣之理由詳如後述）；嗣於八十七年八月十四日在檢察官偵
    查中，被告仍稱於八十七年六月初及同年七月底有各拿安非他命一小包給乙○○
    ；是對照被告及乙○○之所言，渠等就被告有給予過吳某安非他命兩次一節，供
    述相符，佐以被告於原審中又稱伊是在「三峽鎮○○街隆福酒樓附近拿安非他命
    給乙○○，另有一些是拿到乙○○的朋友家」等情，堪認被告曾在台北縣三峽鎮
    ○○路附近等處所，先後兩次給予乙○○安非他命施用，所辯僅有給過一次云云
    ，顯係避重就輕之詞，自非可採。其次，本件證人乙○○先後於警訊及原審中雖
    均證稱伊係向被告購買安非他命，然姑不論此已為被告自檢察官偵查中起，即予
    極力否認，且亦乏積極證據可證乙○○確有支付被告購買毒品之金錢，被告前述
    未向乙○○收錢之辯解，即非無可信。是故，綜上查證，本件被告無償給予乙○
    ○安非他命之事證已臻明確，其犯行堪以認定。
二、核被告所為，係犯毒品危害防制條例第八條第二項之轉讓第二級毒品罪。其轉讓
    前持有安非他命之行為，為轉讓行為所吸收，不另論罪。被告先後於八十七年六
    月初及同年七月底某日兩次轉讓安非他命之時間緊接，且犯同一構成要件之罪，
    顯係基於概括犯意而為，應依刑法第五十六條之規定，論以連續犯，並加重其刑
    。本件公訴意旨雖以：被告係於前揭時地，以每包新台幣（下同）二千元之價格
    ，連續販賣二次安非他命了乙○○，因認渠係犯毒品危害防制條例第四條第二項
    之販賣第二級毒品罪。惟查：公訴人所以認被告所為係犯販賣第二級毒品罪者，
    無非係以其販賣之事實，已據被告丙○○坦承不諱，核與證人乙○○證述之情節
    相符等情，資為論據。然按：販賣毒品罪，須行為人主觀上有營利之意圖，而於
    客觀上有販入或販出毒品之行為，方足成立。本件如上所述，被告既係無償給予
    乙○○安非他命，即不能謂其有何營利意圖，其所為與前述販賣毒品罪之構成要
    件尚非該當，自無遽依該罪論處餘地。又，轉讓毒品與販賣毒品，就其是否為無
    償提供抑有償給與，二者固有不同，惟就其改變原持有關係，均係由轉讓者或販
    賣者交付予受讓人或買受人之基本事實，則無所異。是公訴人縱以被告係犯販賣
    毒品罪而提起公訴，然經法院審理結果，苟已足認被告所為係成立轉讓毒品罪者
    ，因其基本犯罪事實既同，法院仍得依刑事訴訟法第三百條之規定，於不妨害同
    一事實之範圍內，自由認定事實變更檢察官所引應適用之法條。本件公訴人起訴
    被告販賣毒品罪並非妥洽，既如上述，而經本院審理結果，又足認被告所為與轉
    讓毒品罪之構成要件該當，本院自得就起訴事實變更檢察官所引應適用之法條，
    併此敘明。
三、原審不察，遽為被告無罪之諭知，殊有未合。檢察官上訴意旨略以：證人乙○○
    於原審中亦明確證稱有向被告購入安非他命之供詞，似非不可採云云，指摘原判
    決不當，請求撤銷改判，雖非全有理由，仍應由本院將原判決撤銷，並自為判決
    。爰審酌被告前於八十五年間，因毀棄損壞案件，曾經臺灣板橋地方法院判處拘
    役五十日確定，並於八十六年一月二十七日易科罰金執行完畢之素行（尚不構成
    累犯）、其明知毒品對國家社會之危害既深且遠，仍私擅轉讓安非他命予他人施
    用，及其轉讓之次數，併其犯罪後之態度等一切情狀，量處如主文第二項所示之
    刑。扣案之安非他命（淨重五．九公克）及吸食器一組，係警方於八十七年八月
    十三日在被告住處查獲被告所起出，顯與本件被告轉讓犯行無涉，爰不於本判決
    中宣告沒收，附此說明。
四、至於移送併辦意旨另以：被告丙○○於八十七年九月十八日晚上十時前某日時，
  在不詳地點，連續販賣第二級毒品安非他命三次予綽號「阿林」之不詳姓名年籍
    之人，得款四千五百元，因認其又涉有販賣第二級毒品安非他命犯嫌云云。經查
    ：此部分係因檢察官認與原起訴之販賣毒品罪嫌事實具有連續犯之裁判上一罪關
    係而移送本院併案審理，惟查：關於起訴事實部分，如前所述，經本院審理結果
    ，既認被告所為非屬販賣而係轉讓毒品，上開併辦部分，即與本案無何連續犯之
    審判上不可分之關係，該併辦部分，本院自屬無從審理，應退回移送機關臺灣板
    橋地方法院檢察署，由檢察官另行偵處。
據上論斷，應依刑事訴訟法第三百六十九條第一項前段、第三百六十四條、第二百九
十九條第一項前段、第三百條、毒品危害防制條例第八條第二項、刑法第十一條前段
、第五十六條，判決如主文。
本案經檢察官楊楚猛到庭執行職務。
中      華      民      國      八十九      年      六      月    十二  日
                                臺灣高等法院刑事第二十庭
                                    審判長法  官  葉  麗  霞
                                          法  官  黃  瑞  華
                                          法  官  余  來  炎
右正本證明與原本無異。
如不服本判決應於收受送達後十日內向本院提出上訴書狀，其未敘述上訴之理由者並
得於提起上訴後十日內向本院補提理由書（均須按他造當事人之人數附繕本）。
                                          書記官  黃  麗  玲
中    華    民    國    八十九    年       六       月       十四       日
附錄本判決論罪科刑法條全文
毒品危害防治條例第八條
轉讓第一級毒品者，處一年以上七年以下有期徒刑，得併科新臺幣一百
萬元以下罰金。
轉讓第二級毒品者，處六月以上五年以下有期徒刑，得併科新臺幣七十
萬元以下罰金。
轉讓第三級毒品者，處三年以下有期徒刑，得併科新臺幣三十萬元以下
罰金。
前三項之未遂犯罰之。


司法院資訊處製作；財團法人民間司法改革基金會備份。
